【裁判字號】    98,上訴,3602
【裁判日期】    981103
【裁判案由】    毒品危害防制條例
【裁判全文】
臺灣高等法院刑事判決                98年度上訴字第3602號
上  訴  人
即  被  告  甲○○
                    （現於臺灣臺北看守所羈押）
選任辯護人  趙元昊律師
上列上訴人因毒品危害防制條例案件，不服臺灣板橋地方法院
97年度訴字第3497號，中華民國98年8月21日第一審判決（起訴
案號：臺灣板橋地方法院檢察署97年度偵字第13923號），提起
上訴，本院判決如下：
    主  文
原判決撤銷。
甲○○犯如附表編號一至五、八至十一、十三、十四所示之罪，
均累犯，各處如附表編號一至五、八至十一、十三、十四所示之
刑。
甲○○被訴如附表編號六、七、十二所示部分，均無罪。
上開撤銷改判所處之刑，應執行有期徒刑貳拾捌年，褫奪公權拾
年。扣案之門號0000000000號手機壹支（含SIM卡壹枚）、門號
0000000000號手機壹支（不含SIM卡）均沒收；販賣第一、二級
毒品所得合計新台幣壹萬玖仟伍佰元均沒收之，如全部或一部不
能沒收時，以其財產抵償之。
    事  實
一、甲○○前因施用毒品案件，經臺灣板橋地方法院於民國95年
    12月12日以95年度易字第2171號判處有期徒刑6月確定，嗣
    於96年3月5日繳納易科罰金而執行完畢（構成累犯）。
二、甲○○明知海洛因係毒品危害防制條例第2條第2項第1款規
    定之第1級毒品，不得販賣，竟基於意圖營利販賣第1級毒品
    海洛因之犯意，以其所有門號0000000000號手機（含SIM 卡
    1枚）作為販賣海洛因之聯絡工具，於如附表編號一至五、
    八所示之時間、地點，先後六次販賣海洛因給陳映池施用（
    販賣金額、數量各如附表編號一至五、八所示）。
三、甲○○亦明知甲基安非他命（起訴書均略載為安非他命）係
    毒品危害防制條例第2條第2項第2款規定之第2級毒品，不得
    販賣，另基於意圖營利之販賣第2級毒品甲基安非他命之犯
    意，以其所有之前揭門號手機（含SIM卡1枚）作為與陳旺財
    、陳博彥聯絡販賣甲基安非他命之聯絡工具，另以其所有之
    門號0000000000號手機（但該SIM卡非其所有）作為與羅啟
    鴻聯絡販賣甲基安非他命之聯絡工具，於如附表編號九、十
    所示之時間、地點，先後二次販賣甲基安非他命給陳旺財（
    販賣金額、數量各如附表編號九、十所示）；於如附表編號
    十一所示之時間、地點，販賣甲基安非他命一次給羅啟鴻（
    販賣金額、數量如附表編號十一所示）；於如附表編號十三
    、十四所示之時間、地點，先後二次販賣甲基安非他命給陳
    博彥（販賣金額、數量各如附表編號十三、十四所示）。嗣
    於97年4月29日晚上7時30分許（起訴書誤載為晚上8時30 分
    許），警方持臺灣板橋地方法院所核發之搜索票前往甲○○
    位於臺北縣中和市○○路305巷5弄24號2樓之住處搜索，當
    場扣得海洛因2包（合計淨重1.75公克）、甲基安非他命1包
    （驗餘淨重2.1 498公克）、殘渣袋1個、電子磅秤2個、塑
    膠杓管2支、吸食器具4支、分裝袋55個、0000000000號手機
    1 支（含SIM卡1枚）、0000000000號手機1支（含SIM卡1枚
    ）、0000000000號手機1支（含SIM卡2枚）、自製分裝袋15
    個等物，因而查獲上情。
四、案經臺北縣政府警察局板橋分局報告臺灣板橋地方法院檢察
    署檢察官偵查起訴。
    理  由
壹、證據能力方面：
一、按刑事訴訟法第159條第1項規定：「被告以外之人於審判外
    之言詞或書面陳述，除法律有規定者外，不得作為證據」；
    其立法本旨係以證人於審判外之言詞或書面陳述，屬於傳聞
    證據，此項證據，當事人無從直接對於原供述者加以詰問，
    以擔保其真實性，法院亦無從直接接觸證人而審酌其證言之
    憑信性，違背直接審理及言詞審理之原則，除具有必要性及
    信用性情況之除外者外，原則上不認其有容許性，自不具證
    據能力；至所謂具有必要性及信用性情況者，例如刑事訴訟
    法第159條之1、之2、之3、之4、之5情形，仍例外認其有證
    據能力，然此乃係指法院未於審判期日傳喚相關證人到庭，
    案件僅能依靠該等證人於審判外之陳述以為判斷之情形，始
    需就該等審判外供述證據嚴格依照刑事訴訟法第159條之1至
    之5所定要件一一檢視各該證人之供述，作為證據之資格。
    倘法院已經依據當事人聲請傳喚證人到庭接受檢辯雙方之交
    互詰問，則法院既已透過直接、言詞審理方式檢驗過該證人
    之前之證詞，當事人之反對詰問權亦已受到保障得以完全行
    使之情況下，該等審判外證據除有其他法定事由（例如：非
    基於國家公權力正當行使所取得或私人非法取得等，而有害
    公共利益，即以一般證據排除法則為判斷），應認該審判外
    供述已得透過審判程式之詰問檢驗，而取得作為證據之資格
    ，亦即其審判外供述與審判中供述相符部分，顯然已經構成
    具備可信之特別情狀，當然有證據資格（實務上之作用常為
    引用該等陳述與審判中陳述相符，強化該證人供述之可信度
    ），其不符部分，作為檢視審判中所為供述可信與否之彈劾
    證據，當無不許之理，甚者，其不符部分倘係於司法警察、
    檢察事務官調查中之供述，作為認定被告犯罪與否或不構成
    犯罪與否之證據，亦僅需依照刑事訴訟法第159條之2規定，
    斟酌其審判外供述作成外部環境、製作過程、內容、功能等
    情況認為之前供述較為可信，即可取得證據之資格，而作為
    認定事實之證據資格，最高法院94年度臺上字第2507號、95
    年度臺上字第2515號判決意旨均可資參照；再按被告以外之
    人於審判外之言詞或書面陳述，除法律有規定者外，不得作
    為證據；被告以外之人於偵查中向檢察官所為之陳述，除顯
    有不可信之情況者外，得為證據；被告以外之人於檢察事務
    官、司法警察官或司法警察調查中所為之陳述，與審判中不
    符時，其先前之陳述具有較可信之特別情況，且為證明犯罪
    事實存否所必要者，得為證據。刑事訴訟法第159條第1項、
    第159條之1第2項、第159條之2分別定有明文。經查：證人
    陳映池、陳旺財、羅啟鴻、陳博彥於警詢時、偵查中之陳述
    ，雖屬被告以外之人於審判外之陳述，惟其等已於原審行交
    互詰問，足以保障被告甲○○之詰問權，且前開偵查中之證
    詞業經具結（見偵卷第50頁、第93頁、第114頁、第133頁）
    ，而證人陳博彥先前陳述與審判中之證述不符部分（陳映池
    、陳旺財、羅啟鴻於警詢時、偵查中之陳述，與其於原審審
    判中之證詞相符），因其等於警詢及偵查時之證述具有較可
    信之特別情況，且為證明犯罪事實存否所必要（詳如後述）
    ，自得為證據，並容許以之作為彈劾其等於法院審理時所為
    陳述之憑信性，用以爭執其先後不一致陳述之證明力。
二、又偵查犯罪機關依通訊保障及監察法所實施之電話監聽，應
    認監聽所得之通訊內容，始屬調查犯罪所得之證據，其內容
    須藉由錄音設備予以保存，使其真實性足以供審判上檢驗，
    至於實務上依據監聽錄音結果翻譯而成之通訊監察譯文，以
    顯示該監聽錄音內容，為學理上所稱之派生證據，屬於文書
    證據之一種，固有方便證據檢驗之功能，但究非證據本身之
    內容。此於被告或訴訟關係人對其譯文之真實性發生爭執或
    有所懷疑時，法院自應依刑事訴訟法第一百六十五條之一第
    二項規定，勘驗該監聽之錄音帶踐行調查證據之程序，以確
    認該錄音聲音是否為本人，及其內容與通訊監察譯文之記載
    是否相符。故如監聽錄音帶已滅失，或因保存不善而無法顯
    示聲音，而被告或訴訟關係人對監聽譯文復有爭執時，因監
    聽譯文之真實性無法獲得確保，自不得僅憑監聽譯文作為判
    斷之依據（最高法院97年台上字第6417號判決意旨參照）。
    查(1)本件卷附之通訊監察譯文（參見偵查卷第38至43、74至
    85 、105、106、126頁），乃均係經原審法院核發通訊監察
    書後合法監聽所得，此有檢察官所提出之通訊監察書暨附表
    影本3份附卷可佐（參見原審院卷第77至84頁），並經原審
    法院於98年2月26日審理時當庭勘驗如附表所示之監聽錄音
    光碟（除附表編號六、七、十二所示部分無監聽錄音光碟可
    供勘驗外，此部分詳如後述），經播放聽取結果，於各該檔
    案播放之初均有播報日期、時、分、秒，均核與通訊監察譯
    文上所記載之監聽時間大致相符等情（除附表編號一所示監
    聽時間誤載為96年12月14日下午5時9分34秒及附表編號十四
    所示其中一通監聽時間誤載為97年2月18日上午8時59分23秒
    ，而有數分鐘之些許誤差），此有原審法院勘驗筆錄及附件
    在卷為憑（參見原審卷第196、216頁），此部分之通訊監察
    譯文自有證據能力。(2)又如附表編號六、七、十二所示部分
    之監聽錄音部分，因故未能調得，此有臺北縣政府警察局板
    橋分局98年5月14日北縣警板刑字第0980018821號函暨所附
    報告影本1份在卷可按（參見原審卷第250、251頁），則該
    部分監聽錄音已無法依刑事訴訟法第一百六十五條之一之規
    定為合法之調查，且辯護人對於前開譯文內容復爭執其證據
    能力（見本院卷第66頁反面），依同法第一百五十五條第二
    項規定，此部分通訊監察錄音譯文，自不得作為判斷之依據
    ，應無證據能力。
三、本院以下援引之其餘證據資料，其中關於刑事訴訟法第164
    條第2項規定「證物如係文書」之「文書」部分，係屬「證
    物」範圍即可為證據之文書，已經依法踐行調查證據之程序
    （提示或告以要旨），自具有證據能力，另關於同法第159
    條第一項規定「被告以外之人於審判外之書面陳述」之「書
    面陳述」，被告、選任辯護人及檢察官均不爭執其證據能力
    ，本院審酌該等書面作成時之狀況，並無不宜作為證據之情
    事，依刑事訴訟法第159條之5第2項規定，亦得作為證據。
貳、實體方面：
甲、有罪部分：
  一、販賣第一級毒品海洛因予陳映池部分（即如附表編號一至
      五、八所示部分）：
      訊據被告甲○○矢口否認有販賣第1級毒品海洛因予陳映
      池之犯行，辯稱：附表編號一至三係伊與陳映池合資向他
      人購買海洛因，非販賣海洛因與陳映池云云。編號四、五
      、八這三次只有與陳映池電話聯絡，並無交付海洛因給陳
      映池云云。經查：
      (一)被告於前揭時、地販賣海洛因給陳映池之犯罪事實，業
        據證人陳映池於偵查及原審審理時分別證述無訛（參見
        偵查卷第89至92頁、本院卷第198至205頁），衡之證人
        陳映池與被告間並無任何怨隙，其應無不良動機故為不
        利被告之陳述，且其被查獲後，旋於偵訊、原審審理時
        分別為上開證述，而其所述關於被告販賣第一級毒品海
        洛因之時間、地點、數量、金額等情，內容互核相符。
        再者，證人陳映池與被告確曾多次以其雙方之手機聯絡
        （證人陳映池所持手機門號0000000000號，被告所持手
        機門號0000000000號），此除經證人陳映池於偵查及本
        院審理時證述在卷外，亦為被告所不爭執。雙方對話內
        容如下：
      (1)96年12月24日下午5時15分許（通訊監察譯文誤載為下
        午5時9分許）：
        B （即證人陳映池）：姊啊！幫我準備2 張！我現在過
        A （即被告）：昨天那裡！
        B ：我現在在臺北市，過橋就到了。
      (2)96年12月30日下午4 時35分許：
        B ：姊啊！妳幫我用1千5好不好？
        A ：好，我現在去幫你拿。
        B ：那我現在慢慢騎過去喔！
      (3)97年1 月5 日下午6 時43分許：
        B ：姊啊！幫我用1 張！有好一點的嗎？上次拿的那個
            都不會痛！
        A ：我不知道，人家拿怎樣給我，我就拿怎樣給你。
        B ：一樣那邊嗎？
        A ：對。
      (4)97年1月12日下午6時48分許（同日有以下三通）：
        B ：姊啊！我要1千5百，我剛下班，現在直接過去？
        A ：你下班了喔，好。
        97年1 月12日下午6 時49分許：
        B ：喂姊阿，我到了，拿一個袋子給我？
        A ：好。
        97年1 月12日晚上7 時39分許：
        B ：喂姊阿，我到了，到了！
        A ：我還在等你啊。
      (5)97年1月25日上午11時34分許（同日有以下四通）：
        B ：姊仔，用3張好了，弄得漂亮起來，好不好？
        A ：好啊！
        B ：這好的，還壞的？妳也不知道！呵呵...
        A ：我又沒再用，我哪知道！
        B ：嘿啊！不然等一下下班...
        A ：啊看你普通時候，你要怎樣？
        B ：普通時候！上一趟不好！上上一趟比較好啦！
        A ：嘿！
        B ：上上一趟那個真的不錯，啊上一趟不好了！
        A ：我就沒有那個耶！我也不知道！
        B ：好啦，3啦，3張好啦！
        97年1 月25日中午12時19分許：
        B ：姊仔，我現在過去吼！妳要多放10個給我！
        A ：我給你放2個進去！
        B ：啥？
        A ：我給你放好幾個啦！
        B ：好啦！
        97年1 月25日中午12時43分許：
        A ：你到了沒？
        B ：我現在在圓通路口了！
        A ：可以出來了！
        B ：嗯！
        97年1 月25日中午12時45分許：
        B ：到了啊！
      (6)97年3月9日上午10時12分許（同日有以下二通）：
        B ：3張喔？
        A ：嗯！
        B ：我在過去喔！
        A ：一樣那裡，那裡！
        B ：大潤發喔？
        A ：對，我剛好要過去那邊！
        B ：好、好！
        97年3 月9 日上午10時43分許：
        B ：妳在哪裡？我去找妳比較快啦！
        A ：連城路宜和路那裡，怡和醫院那邊啦！
        B ：我在大潤發耶，我要怎麼走？
        A ：你轉過連城路那邊啊！
        B ：連城路？大路口這？
        A ：對啦對啦！連城路怡和醫院喔！
        A ：對啦！
        以上被告先後與證人陳映池之對話內容，有通訊監察譯
        文附卷可憑（參見偵查卷第74至78、83頁）。參以經原
        審勘驗上開譯文之監察錄音光碟後，被告亦於原審時供
        承，該譯文之通話內容確實為其本人之聲音無誤（見原
        審卷第197頁）。復綜觀上開對話內容，可知雙方確有
        先後六次在洽談該證人欲向被告購買某物之事，惟被告
        與證人陳映池均未敢明言雙方交易物品為何，衡情渠等
        交易物品應非可光明正大讓人聽聞之物，而顯然涉及非
        法，否則亦不致如此神秘隱諱不言；參以雙方言談中證
        人陳映池屢屢提及要購買「1 張」、「2張」、「弄漂
        亮一點」、「好的，還壞的」等語，其中所謂「張」即
        指千元之意、「弄漂亮一點」是指海洛因給多一點、「
        好的，還壞的」是詢問海洛因的品質好或壞等情，復經
        證人陳映池於原審審理時坦承確係如此（參見本院卷第
        200頁），顯見被告與證人陳映池之上述對話內容，確
        係雙方先後六次在洽談該證人欲向被告購買海洛因之事
        無疑。此外，復稽之被告於原審及本院審理時亦供承確
        曾有交付毒品海洛因予證人陳映池之事實（參見原審卷
        第206頁、本院卷第94頁反面），益見證人陳映池上開
        證詞應具憑信性。被告雖辯稱：只有與陳映池合資購買
        毒品3次，沒有賺取利潤，其他次則只有電話聯絡，無
        交易云云，但其前開辯解，悉與前述之監聽譯文所載不
        符，且與證人陳映池證述情節相左，已難憑信。再細繹
        上開通話內容，被告係就毒品之價格、數量、品質及交
        易地點等細節與證人陳映池一再聯繫協調及討價還價，
        已明顯可見雙方之交易有對價關係，而非邀集被告共同
        出資向他人購買或無償協助調貨之情節。況衡以從事毒
        品買賣交易乃係嚴重觸法之舉，此乃眾所周知之事，被
        告自難諉為不知，故其與證人陳映池之電話交談亦始會
        如此神秘隱諱，資以逃避檢警可能之查緝。倘若被告並
        非意圖營利從事販賣海洛因之犯行，其又為何甘冒此種
        觸犯重罪之高度風險，而僅係為合資購買，而無償幫忙
        證人陳映池調度海洛因；且被告既與證人陳映池關係不
        是很好，此為被告於原審審理時所是認（參見原審卷第
        206頁），其又何需一再以電話與證人陳映池聯繫雙方
        見面之時間、地點，且尚親自外出至約定地點交付海洛
        因給證人陳映池，如此大費周章，卻僅係欲無償幫忙與
        其關係非佳之證人陳映池調度海洛因，在在均與常情有
        違。是被告上開所辯，顯與事實不符，要無可取。
      (二)辯護人雖為被告辯護稱：證人陳映池於偵查中所述，乃
        係經檢、警提示前揭通訊監察錄音譯文，遭誘導後所為
        之證述，其證述之可信度自屬可疑。況該證人於警詢中
        所述，顯與偵查中所述有所矛盾，更難採信該證人所為
        之證述云云。公訴人雖指訴被告於97年3月9日曾有販賣
        海洛因給證人陳映池，但觀諸卷附手機發話地資料，被
        告甲○○於當日似未出現在臺北縣中和市○○路怡和醫
        院附近，故被告當日是否有與證人見面交易毒品顯有可
        疑云云。惟查，(1)警方或檢察官提示證人陳映池經合法
        監聽所得之前述通訊監察譯文，本非法所禁止或限制，
        自無所謂非法誘導或不正取證之問題。況常人隨時間之
        經過，其記憶本會逐漸消褪或模糊，如在無任何相關證
        據資料之提示下，證人反易有因記憶混淆或錯誤之不正
        確證述，如此一來對於真實之發現反而有礙，亦非刑事
        訴訟所欲追求之最終目的。故經由合法通訊監聽譯文之
        提示，憑藉其所載對話內容具有客觀不變性，自可喚醒
        證人日益消褪或模糊之記憶，當能裨助事實之釐清。是
        以檢察官或警方提示證人陳映池通訊監聽譯文之目的，
        無非係在釐清客觀事實，自難謂係刻意誘導該證人為不
        利被告之證述，故辯護人執此為辯，容無足取。(2)其次
        ，證人陳映池於警詢中雖係證稱：其僅向被告購買海洛
        因三次，分別係96年12月24日、97年1月5日及97年2月9
        日云云（參見偵查卷第72頁），而未言及其他購買次數
        ，似顯與其於偵查及本院審理時所證向被告購買海洛因
        之證述內容有所出入。然觀諸證人陳映池之警詢筆錄，
        可知警方詢問證人陳映池之方式，乃係將前述所有之通
        訊監察譯文以一次包裹式之方法詢問該證人，在此種情
        況下，實難期待該證人得能詳細核對而為證述，加諸一
        般證人主觀上如認並無明確佐證之情況下，因被告與其
        並無利害關係，本多少會有儘量避免指控被告之畏事心
        態，故證人陳映池證述其僅向被告購買三次海洛因，衡
        情尚非悖於常理。嗣證人陳映池於偵查中檢察官訊問時
        ，檢察官乃就所有其與被告相關之通訊監察譯文，每筆
        逐一訊問該證人，該證人亦始能針對每一筆通訊監察譯
        文逐一答覆，在此種情況下，其自可得知檢察官究竟掌
        握多少證據，則其究竟有無向被告購買海洛因已屬難以
        迴避，其亦始會逐一據實回答檢察官。再者，審諸檢察
        官就每筆相關之通訊監察譯文逐一提示訊問證人陳映池
        ，該證人並非證稱每筆均係與被告交易海洛因或交易有
        所完成，而僅從中篩選出前揭六次交易海洛因完成之事
        實。由此可知證人陳映池對於檢察官之訊問，並非全盤
        承認，而係在其較能回復記憶之情況下，逐一篩選其確
        有交易完成之次數，更徵其於偵查中之證述顯然係較為
        貼近真實。則證人陳映池於偵查及本院審理時所為證述
        ，雖與警詢中所述有所歧異，亦難執此即遽認其於偵查
        乃至本院審理時所為證述不可採信，故辯護人以此為辯
        ，亦無足取。另參以被告於97年3月9日上午10時13分許
        以手機與證人陳映池聯繫時，該手機基地台之位置係在
        「臺北縣中和市○○路295-3號9樓頂」（按：該地點為
        被告住處附近），嗣於同日10時53分36秒時其手機基地
        台位置移動至「臺北縣中和市○○路○段255號12樓頂」
        ，此有遠傳電信股份有限公司所提供之雙向通聯紀錄暨
        基地台位置之書面資料在卷可稽（參見原審卷第59頁）
        ，顯見被告與證人陳映池電話聯繫後確實從圓通路住處
        附近移至「臺北縣中和市○○路○段255號12樓頂」，且
        該處基地台位置事實上與台北縣中和市○○路○段228號
        大潤發賣場、中和市○○路49號之怡和醫院相距不遠（
        按：中山路二段與連城路乃係比鄰2條路，該2道路並於
        大潤發賣場附近交會形成岔路口），可見被告當時已在
        怡和醫院附近，故其方以電話請證人陳映池「從大潤發
        轉往連城路怡和醫院那邊」，由此益徵彼等確有此次買
        賣海洛因之事甚明，辯護人辯稱被告當日並未在怡和醫
        院附近與證人為毒品交易云云，當無足取。
  二、販賣第二級毒品甲基安非他命予陳旺財部分（即如附表編
      號九、十所示部分）：
      訊據被告甲○○矢口否認有販賣第2級毒品甲基安非他命
      予陳旺財之犯行，辯稱：這2次是我與陳旺財一起出資去
      買，買了之後兩人平分，97年1月4日、3月9日他各出資新
      台幣1千5百元及1千元與我合資向別人購買甲基安非他命
      。經查：
      (一)被告於前揭時、地販賣甲基安非他命給陳旺財之犯罪事
        實，業據證人陳旺財於警詢、偵查及原審審理時分別證
        述無訛（參見偵查卷第23頁、第45至48、55頁、原審卷
        第257頁背面至259頁背面），經核其先後所證各節相符
        ，並無明顯矛盾或不合常情之處。再者，證人陳旺財與
        被告確曾多次以其雙方之手機聯絡（證人陳旺財所持手
        機門號0000000000號，被告所持手機門號0000000000號
        ），此除經證人陳旺財於偵查及本院審理時證述在卷外
        ，亦為被告所不爭執。雙方對話內容如下：
      (1)97年1 月4 日下午2 時38分許：
        B（即證人陳旺財）：拿1千5過來好不好？快一點啦！
        A（即被告）：拿2千比較好用啦！
        B ：我只有1千5。
        A ：好啦！
      (2)97年3月9日下午3時27分許（同日有以下二通）：
        B ：拿1張過來，好不好？怎樣，妳現在臺北，在那邊嗎
        ？
        A ：啥？
        B ：現在在中和嗎？
        A ：對！
        B ：好啊，拿1張過來！
        A ：好！
        97年3 月9 日下午4 時48分許：
        A ：下來！
        B ：好！
        以上被告先後與證人陳旺財之對話內容，有通訊監察譯
        文附卷可憑（參見偵查卷第38、41頁）。綜觀上開對話
        內容，可知雙方確有先後二次在洽談該證人欲向被告購
        買某物之事，惟被告與證人陳旺財均語意隱晦未敢明言
        雙方交易物品為何，實與一般正常物品買賣交易有別，
        反與所見毒品交易之對話情形吻合，參以雙方言談中提
        及證人陳旺財要購買「1張」、「拿1千5」等語，向為
        購毒者所慣用之價錢代稱，且「1張」即指1000元之意
        ，此為被告所不否認（偵查卷第54頁），復與證人陳旺
        財於偵查時證稱確實先後向被告購買1500元、1000元之
        甲基安非他命等情相符（參見偵查卷第46-47頁），顯
        見被告與證人陳旺財之上述對話內容，確係雙方先後二
        次在洽談該證人欲向被告購買甲基安非他命之事無疑。
        此外，復稽之被告於原審、本院審理時亦坦承其確有前
        揭二次拿甲基安非他命給證人陳旺財之事實（參見原審
        卷第17頁、本院卷第94頁反面），益徵證人陳旺財所證
        其確有先後二次向被告購買甲基安非他命之事應非子虛
        。至被告雖辯稱：我是和陳旺財一起出資去買甲基安非
        他命，由我出面去買，且由我分給他云云。然觀諸前揭
        對話內容，已明顯可見證人陳旺財確係向被告購買毒品
        之意，而非邀集被告共同出資向他人購買，雙方間自有
        買賣交易關係甚明。至被告或可能因無存貨，而再轉向
        其他上游之藥頭調貨，但此亦係被告與該上游藥頭之買
        賣關係，要與被告與證人陳旺財二人間之買賣關係無涉
        。是被告此節所辯，要無足取。
      (二)本件辯護人雖為被告辯護稱：證人陳旺財於偵查中經檢
        察官提示通訊監察譯文時，根本無法確信果真有該次毒
        品交易，而證稱「這次交易我有印象」，足見其證詞真
        假不明、記憶模糊，自不得遽然採信而對被告論罪科刑
        ；另公訴人雖稱被告於97年3月9日曾有販賣甲基安非他
        命給證人陳旺財，但觀諸卷附手機發話地資料，被告於
        當日似未出現在臺北縣中和市○○路131號附近，更見
        該證人所述非屬真實云云。惟查：(1)常人隨時間之經過
        ，其記憶本會逐漸消褪或模糊，自無法全然保證對於過
        往之任何事實經過均可記憶正確無訛，故證人陳旺財經
        檢察官提示合法監聽所得之通訊監察錄音譯文後，雖其
        日益消褪或模糊之記憶可獲得喚醒，但仍不敢斷言必係
        如此，乃證稱「這次交易我有印象」，亦屬人情之常，
        但無論如何，此非謂其未能確信。再者，審諸檢察官係
        就每筆相關之通訊監察譯文逐一提示訊問證人陳旺財，
        證人陳旺財並非證稱每筆均與被告完成甲基安非他命交
        易，而僅係在其記憶有所回復之情況下，從中篩選出前
        揭二次之交易甲基安非他命完成之事實，更進一步說明
        ，其餘次之通話內容，因等候被告時間過長，所以先行
        購買止痛藥止痛，待被告至其住處時，因伊身上已沒有
        錢，故未向被告購買毒品等具體原因，倘證人未親身經
        歷其事，如何能一再詳述2人間之交易細節，由此可知
        證人上開證詞並非子虛，其於偵查中乃至原審審理時之
        證述應甚為貼近真實。況徵以本件被告於本院審理時亦
        坦承其確有於97年1月4日、3月9日先後二次交付甲基安
        非他命給證人陳旺財之事實，並參諸被告與證人陳旺財
        前揭二次交易之通訊監察譯文所載，亦明顯可見渠等確
        係在交易甲基安非他命，且二人在著手交易之過程中，
        仍不時以電話機動聯繫，顯見證人陳旺財所證先後向被
        告購得二次甲基安非他命之事實應非無稽，自不得執該
        證人之上開證述言詞，即認該證人所為證述不可採信。
        (2)又被告於97年3月9日下午4時48分以手機撥打電話給
        證人陳旺財時，其結束時基地台之位置係在「臺北縣中
        和市○○路102號18樓頂」，此有遠傳電信股份有限公
        司所提供之雙向通聯紀錄暨基地台位置之書面資料在卷
        可稽（參見原審卷第59頁），該基地台位置事實上與證
        人陳旺財之住處「臺北縣中和市○○路131號4樓」相距
        不遠（按：中和路與福祥路乃係同一條路但屬不同路段
        之道路），顯見被告當時確已接近證人陳旺財之住處，
        故其方以電話請證人陳旺財「下來」，由此益徵渠等雙
        方確有此次買賣甲基安非他命之事甚明，辯護人辯稱被
        告當日並未接近該證人之住處云云，當無足取。
  三、販賣甲基安非他命予羅啟鴻部分（即如附表編號十一所示
      部分）：
      訊據被告甲○○矢口否認有販賣第2級毒品甲基安非他命
      予羅啟鴻之犯行，辯稱：我認識羅啟鴻，但我沒有賣甲基
      安非他命給他過云云。經查：
      (一)被告於前揭時、地販賣甲基安非他命給羅啟鴻之犯罪事
        實，業據證人羅啟鴻於偵查及原審審理時分別證述無訛
        （參見偵查卷第111頁、本院卷第207至212頁），經核
        其先後所證大致相符，並無明顯矛盾或不合常情之處。
        再者，證人羅啟鴻與被告確曾以其雙方之手機聯絡（證
        人羅啟鴻所持手機門號0000000000號，被告所持手機門
        號0000000000 號），此除經證人羅啟鴻於偵查及本院
        審理時證述在卷外，亦為被告所不爭執。雙方對話內容
        如下：
      (1)97年3月12日下午4時28分許（同日有以下二通）：
        B（即證人羅啟鴻）：姊仔嗎？我啟鴻喔！妳那邊有嗎？
        A（即被告）：有！
        B ：那我現在過去喔？
        A ：喔！
        B ：那一樣好不好？
        A ：好！
        B ：好，拜拜！
        97年3 月12日下午4 時39分許：
        B ：姊仔喔，我啟鴻喔！妳那邊有球嗎？
        A ：沒有！
        B ：是喔？
        A ：嗯！
        B ：好吧，那我再想辦法好了，OK，我待會到！
        A ：好！
        以上被告與證人羅啟鴻之對話內容，有通訊監察譯文附
        卷可憑（參見偵查卷第105 、106 頁）。綜觀上開對話
        內容，可知雙方確有在洽談該證人欲向被告購買某物之
        事，惟被告與證人羅啟鴻均未敢明言雙方交易物品為何
        ，衡情渠等交易物品應非可光明正大讓人聽聞之物，而
        顯然涉及非法，否則亦不致如此神秘隱諱不言；參以證
        人羅啟鴻除向被告購買某物外，尚詢問被告處有無「球
        」，而所謂「球」，依證人羅啟鴻於偵查中所證，乃指
        一般施用甲基安非他命所用之「玻璃球」（見偵查卷第
        111 頁），即核與該證人所述此乃係向被告購買甲基安
        非他命施用乙節相符，要見被告與證人羅啟鴻之上述對
        話內容，確係雙方在洽談該證人欲向被告購買甲基安非
        他命之事無疑。此外，復稽之被告嗣於原審審理時復改
        稱其確有在97年3月12日拿甲基安非他命給證人羅啟鴻
        之事（參見原審卷第213頁），益徵證人羅啟鴻所證其
        確有向被告購買甲基安非他命之事應非子虛。至被告雖
        辯稱：我是和證人合資去買甲基安非他命云云。然證人
        羅啟鴻於原審審理時堅稱其係向被告購買甲基安非他命
        ，而非合資（參見原審卷第208頁）；復觀諸前揭對話
        內容，已明顯可見證人羅啟鴻確係向被告購買毒品之意
        ，而非邀集被告共同出資向他人購買，雙方間自有買賣
        交易關係甚明。至被告或可能因無存貨，而再轉向其他
        上游之藥頭調貨，但此亦係被告與該上游藥頭之買賣關
        係，要與被告與證人羅啟鴻二人間之買賣關係無涉。是
        被告此節所辯，亦無足取。
      (二)本件辯護人雖為被告辯護稱：證人羅啟鴻先於警詢中證
        稱係受技安（即陳博彥）委託而向被告購買毒品，但陳
        博彥於偵查中則稱並無請該證人代向被告購買毒品之事
        ，嗣證人羅啟鴻於本院審理時復證稱因其與陳博彥起口
        角，為想知道是否係陳博彥向警方告知其施用甲基安非
        他命之事，才會說是幫陳博彥購買。故證人羅啟鴻究係
        替陳博彥拿毒品，或自行購買毒品，或與被告合資購買
        毒品等等，均交代不清，其所述自有可疑之處；另公訴
        人雖稱被告於97年3月12日曾有販賣甲基安非他命給證
        人羅啟鴻，但觀諸卷附手機發話地資料，被告甲○○於
        當日似未出現在臺北縣中和市○○路305巷5弄24號附近
        ，更見該證人所述非屬真實云云。惟查，(1)證人羅啟鴻
        雖於警詢、偵查中係證稱其係受「技安」陳博彥之委託
        ，始出面向被告購買甲基安非他命，然此節業經該證人
        於本院審理時解釋在卷，其證述：係因其與陳博彥口角
        ，且懷疑陳博彥告知警方其施用甲基安非他命之故，始
        故意證稱係陳博彥託其出面購買（參見本院卷第211頁
        ），此即核與證人陳博彥於偵查中證稱並無託證人羅啟
        鴻出面購買毒品乙節相符（參見偵查卷第122頁），可
        知證人羅啟鴻向被告購買甲基安非他命，乃係其自己欲
        向被告購買，而非受證人陳博彥所託。況無論如何，證
        人羅啟鴻即便就有無受陳博彥所託乙節先後所述固有所
        不符，但就其確有出面向被告購買甲基安非他命乙事，
        前後並無二致，復參以被告亦坦承確有拿甲基安非他命
        給被告，且雙方確有前揭對話內容，顯見證人羅啟鴻所
        證其出面向被告購買甲基安非他命乙事應屬真實無訛，
        自不得僅因該證人若干部分之陳述不一，即遽置其可信
        之證述於不顧，故辯護人執此為辯，要難可取。(2)又證
        人於97年3月12日下午4時28分許、下午4時39分許以手
        機撥打電話給被告時，被告所在之基地台位置分別係在
        「臺北縣中和市○○路295之3號9樓」、「臺北縣中和
        市○○路388號」，此有和信電訊股份有限公司所提供
        之雙向通聯紀錄暨基地台位置之書面資料在卷可稽（參
        見本院卷第73頁），該等基地台位置事實上與被告之住
        處「臺北縣中和市○○路305巷5弄24號2樓」相距不遠
        （按：圓通路與錦和路乃係交岔之二條路），顯見被告
        當時確已在其住處或住處不遠處，故其嗣後亦始能在其
        上開住處門口將甲基安非他命交給證人羅啟鴻，此亦為
        被告於本院審理時所是認，業如前述，由此益徵渠等雙
        方確有此次買賣甲基安非他命之事甚明，辯護人辯稱被
        告當日並未出現在其住處云云，當無足取。
  四、販賣甲基安非他命予陳博彥部分（即如附表編號十三、十
      四所示部分）：
      訊據被告甲○○矢口否認有販賣第2級毒品甲基安非他命
      予陳博彥之犯行，辯稱：陳博彥是到我家修理電腦認識，
      沒有拿過甲基安非他命給他云云。經查：
      (一)被告於前揭時、地販賣甲基安非他命給陳博彥之犯罪事
        實，業據證人陳博彥於警詢、偵查時證述無訛（參見偵
        查卷第122頁、第128至132頁），經核其所證尚無明顯
        矛盾或不合常情之處。再者，證人陳博彥與被告確曾多
        次以其雙方之手機聯絡（證人陳博彥所持手機門號0000
        000000號，被告所持手機門號0000000000號），此除經
        證人陳博彥於偵查及本院審理時證述在卷外，亦為被告
        所不爭執。雙方對話內容如下：
      (1)97年2月15日晚上10時39分許：
        B ：姊仔，我現在過去喔！
        A ：不要太晚喔！
        B ：好！
        A ：嗯！
      (2)97年2月18日上午8時48分許（通訊監察譯文誤載為上午
        8時59分許。同日有以下二通）
        B ：我等一下過去喔！
        A ：好！
        97年2 月18日上午9時2分許：
        A ：到了，到了！
        B ：喔！
        以上被告先後與證人陳博彥之對話內容，有通訊監察譯
        文附卷可憑（參見偵查卷第126 頁）。綜觀上開對話內
        容，可知雙方確有先後二次在洽談該證人欲向被告購買
        某物之事，惟被告與證人陳博彥均語意隱晦未敢明言雙
        方交易物品為何，實與一般正常物品買賣交易有別，反
        與所見毒品交易之對話情形吻合，參以證人陳博彥於偵
        查中亦坦承本身有施用甲基安非他命，每次向被告購買
        甲基安非他命是以上揭行動電話聯繫，並於電話中說我
        會過去找他，在他中和市○○路住處或住處附近碰面，
        購買之數量大部分都是碰面談，前開二通譯文對話，是
        去找被告買甲基安非他命，購買的數量是到住處才講等
        語（參見偵查卷第129-130頁），顯見被告與證人陳博
        彥之上述對話內容，確係雙方先後二次在洽談該證人欲
        向被告購買甲基安非他命之事無疑，足徵證人陳博彥於
        偵查中所證向被告購買甲基安非他命之事應非子虛。再
        者，如附表編號十三、十四所示販賣甲基安非他命之數
        量及價格各為若干，因證人陳博彥於偵查中均證稱業已
        忘記，且前揭通訊監察譯文亦未明確記載，自難遽加認
        定。惟稽之證人陳博彥於偵查中證稱：其每次向被告購
        買甲基安非他命約是1千元至3千5百元不等（參見偵查
        卷第132頁），依事證有疑時應從有利於被告之解釋原
        則，自應認定證人陳博彥此二次購買甲基安非他命之價
        格均為1千元（衡情其數量自屬量微），其理應屬灼然
        。
      (二)雖證人陳博彥嗣於原審審理時翻異前詞，改稱其並未向
        被告購買毒品甲基安非他命云云（參見原審卷第228頁
        背面），且辯護人復為被告辯護稱：證人陳博彥於本院
        審理時證稱並未向被告購得甲基安非他命，且該證人之
        證詞反覆，則其於偵查中所為證述之真實性容有可疑云
        云。惟查(1)證人陳博彥於警詢、偵訊中之陳述，是在記
        憶猶新的情況下所供，與事實較相近，且當時被告未在
        場，直接面對警員及檢察官之訊問坦然供述，亦較無受
        外力干擾或事後串謀之情形。況依證人陳博彥於原審證
        述之全部內容觀之，其於原審行交互詰問之初，即請求
        「可不可以不要作證」；復對於檢察官質之其於偵查中
        前揭所述是否屬實，並提示該偵訊筆錄並告以要旨時，
        則答稱「我當時所述實在」，亦即其確有向被告購得上
        述甲基安非他命之意；嗣復又改稱：其並未向被告買到
        甲基安非他命云云；迨檢察官質之其所述究係何次屬實
        時，其則沈默不語（參見原審卷第227頁背面、第228頁
        ），其所為之前述翻異，顯有事後迴護偏袒被告之嫌，
        故其始於作證之初即希望不要作證，迨其仍被要求必須
        作證時，其則開始言詞反覆，最後甚至不敢回答檢察官
        究係何次所述屬實，是其於原審時雖改稱並未向被告購
        得甲基安非他命云云，難認屬實。(2)再審諸該證人於偵
        查中應訊時，檢察官乃係就所有相關之通訊監察譯文逐
        筆提示訊問該證人，而非僅限於前揭二日之通訊監察譯
        文，但該證人並非證稱每次與被告之電話聯絡均係交易
        毒品或均有交易完成，而係在其逐筆檢視譯文回憶後，
        始篩選出前揭數次確有購得甲基安非他命之事實，且能
        清楚說明其餘次數之電話聯絡並非購買毒品或未能交易
        完成之具體緣由，由此可知證人陳博彥於偵查中並非對
        所提示之通訊監察譯文均全盤承認，而係在逐一檢視、
        回憶後，始篩選確有交易毒品完成之次數，參以本件確
        有該等通訊監察譯文在卷可按，可見該證人陳博彥於偵
        查中之證述應較為貼近真實。辯護人辯稱該證人於偵查
        中所述不實云云，亦要難採認。
  五、按販賣毒品罪之所謂「意圖」，即犯罪之目的，原則上不
      以發生特定結果為必要，只需有營利之意圖為已足，不以
      買賤賣貴而從中得利為必要（參見最高法院97年度台上字
      第2109號判決意旨）。被告既分別販賣前揭海洛因、甲基
      安非他命給證人陳映池、陳旺財、羅啟鴻、陳博彥，同時
      各向其等收取如附表所示之現金，顯見雙方即有交易之對
      價關係，被告當有營利之意圖無疑。
  六、綜上所述，足徵被告確有上述販賣海洛因及甲基安非他命
      之事實，其所辯復無足取，是以本件事證以臻明確，被告
      之犯行應堪認定。
  七、論罪科刑之理由
      (一)新舊法比較適用
      1.行為後法律有變更，致發生新舊法比較適用時，除與罪
        刑無關者，例如易刑處分、拘束人身自由之保安處分等
        事項，不必列入綜合比較，得分別適用有利於行為人之
        法律，另從刑原則上附隨於主刑一併比較外，於比較新
        舊法時應就罪刑有關之一切情形，含本刑及有關之共犯
        、未遂犯、想像競合犯、牽連犯、連續犯、結合犯，以
        及累犯加重、自首減輕暨其他法定加減原因（如身分加
        減）與加減例等，綜其全部罪刑之結果為比較後，擇較
        有利者為整體之適用，不能予以割裂而分別適用個別有
        利之條文。
      2.按法規之制定與法規之修正，如有特定生效日之必要者
        ，依中央法規標準法第14條或第20條第2 項準用第14條
        之規定，應分別特定其施行日期。法規制定或前次修正
        基於特殊因素所特定之施行日期，並不適用於日後修正
        或再次修正之條文。又法律之制定或修正，若未明定施
        行日期者，中央法規標準法雖未規定應自何時生效，然
        法律既經制定或修正並經總統公布，自應依一般原則，
        自公布日起算至第3日發生效力（參見司法院98年6月29
        日院台廳刑一字第0980014643號函，本院卷第97頁）。
        92年7月9日修正公布之毒品危害防制條例第36條規定：
        「本條例自公布後6個月施行」，其立法理由謂：「(一)
        依修正草案第2條第3項規定，法務部需會同衛生署成立
        審議委員會每3個月定期檢討調整毒品之分級及品項，
        而本次新增第4級毒品，有需要在新法施行前先經該審
        議會檢討後再調整公布，爰預留6個月緩衝期，以利處
        理。(二)依本條例新修正之規定，有必要再訂定相關子法
        及修正相關法規，以配合本條例之施行，故亦有需要預
        留適當緩衝期，以利訂頒相關子法及相關法規之配合修
        正」，故該條規定，顯係因應該次修正之需，始預留適
        當之緩衝期，故其後修正條文之施行日期尚難援引此一
        規定而為標準，若未明定施行日期者，自應依一般原則
        ，自公布日起算至第3日發生效力。查總統於98年5月20
        日以華總一義字第09800125141號令修正公布毒品危害
        防制條例第4、11、11之1、17、20、25條條文，依上開
        說明，修正條文應自公布日起第3日即98年5月22日發生
        效力。
      3.次按，毒品危害防制條例第4 條第1 項原規定「製造、
        運輸、販賣第一級毒品者，處死刑或無期徒刑；處無期
        徒刑者，得併科新臺幣1 千萬元以下罰金」，第2 項原
        規定「製造、運輸、販賣第二級毒品者，處無期徒刑或
        7 年以上有期徒刑，得併科新臺幣7 百萬元以下罰金」
        ，本案被告行為後，上開規定業經立法院於98年5 月5
        日三讀修正為「製造、運輸、販賣第一級毒品者，處死
        刑或無期徒刑；處無期徒刑者，得併科新臺幣2 千萬元
        以下罰金」、「製造、運輸、販賣第二級毒品者，處無
        期徒刑或7 年以上有期徒刑，得併科新臺幣1 千萬元以
        下罰金」，並經總統於98年5 月20日公布，同年月22日
        生效，經比較上開新舊法之規定，犯罪構成要件並未變
        動，僅新法之罰金數額提高，因販賣第一級、第二級毒
        品之新法並未較有利於被告，且被告並未於偵審中自白
        犯行，並無修正後毒品危害防制條例第17條第2項之適
        用，故此部分自應適用舊法即修正前毒品危害防制條例
        第4條第1項、第2項之規定，附此敘明。
      (二)查海洛因、甲基安非他命分屬毒品危害防制條例第2條
        第2項第1款所列之第一級毒品與同條項第2款所列之第
        二級毒品，是核被告上開所為，分別係犯修正前毒品危
        害防制條例第4條第1項之販賣第一級毒品罪、第4條第2
        項之販賣第二級毒品罪。被告持有第一、二級毒品，復
        進而販賣，其持有毒品之低度行為，為販賣之高度行為
        所吸收，均不另論罪。被告於如附表編號一至五、八所
        示之六次販賣第一級毒品之犯行，於如附表編號九至十
        一、十三、十四所示之五次販賣第二級毒品之犯行，犯
        意各別，且係分別所為，應予分論併罰。又被告前有如
        前揭犯罪事實欄所載論罪科刑及執行完畢之紀錄，此有
        臺灣高等法院被告前案紀錄表1份在卷可按，其受有期
        徒刑執行完畢，於5年以內故意再犯本件最重本刑為有
        期徒刑以上之各罪，均為累犯，應依刑法第47條第1項
        規定，加重其刑（其中販賣第一級毒品之法定刑死刑、
        無期徒刑部分及販賣第二級毒品之法定刑無期徒刑部分
        ，依法不得加重，僅就其餘罰金刑部分加重其刑）。按
        販賣第一級毒品罪之法定刑為「死刑或無期徒刑；處無
        期徒刑者，得併科新臺幣一千萬元以下罰金」。然同為
        販賣第一級毒品之人，其原因動機不一，犯罪情節未必
        盡同，或有大盤毒梟者，亦有中、小盤之分，甚或僅止
        於吸毒者友儕間為求互通有無之有償轉讓者亦有之，其
        販賣行為所造成危害社會之程度自屬有異，法律科處此
        類犯罪，所設之法定最低本刑卻同為「死刑或無期徒刑
        ；處無期徒刑，得併科新臺幣一千萬元以下罰金」，不
        可謂不重。於此情形，倘依其情狀處以有期徒刑，即足
        以懲儆，並可達防衛社會之目的者，自非不可依客觀之
        犯行與主觀之惡性二者加以考量其情狀，是否有可憫恕
        之處，適用刑法第五十九條之規定酌量減輕其刑，期使
        個案裁判之量刑，能斟酌至當，符合比例原則。查被告
        販賣第1級毒品海洛因之對象僅陳映池一人，販賣之海
        洛因數量甚微，總所得僅區區現金一萬二千元，獲利有
        限，又無證據足以證明其等為大量走私進口或長期販賣
        毒品之所謂「大盤」、「中盤」之販毒者，惡性與犯罪
        情節核與大毒梟有重大差異，如不論其情節輕重，遽處
        以販賣毒品罪之法定本刑死刑或無期徒刑，誠屬情輕法
        重，過於嚴苛，有傷人民對法律之情感，其等犯罪情狀
        ，顯有可憫恕之情況，本院認科以最低度刑，仍嫌過重
        ，爰均依刑法第五十九條規定，酌量減輕其刑。就罰金
        刑部分並依法先加後減之。
      (三)原審就被告如附表編號一至五、八至十一、十三至十四
        所示部分，予以論科，固非無見。惟被告行為後，毒品
        危害防制條例業經修正，原審未及比較適用，尚有未洽
        。被告就上開部分提起上訴，猶執前詞否認犯行，雖無
        理由，惟原判決既有上揭可議，自屬無可維持，應予撤
        銷改判。爰審酌被告不思依循正軌賺取金錢，竟無視政
        府反毒政策及宣導，仍意圖營利而販賣第一級、第二級
        毒品予多人施用，影響所及，非僅多數人之生命、身體
        將可能受其侵害，社會、國家之法益亦不能免，為害之
        鉅，當非個人一己之生命、身體法益所可比擬，自應嚴
        厲規範，且犯後否認犯罪，惡性非輕，兼衡其犯罪所得
        有限、犯罪動機、目的、手法、智識程度非高、家庭經
        濟狀況僅為勉持等一切情狀，酌情分別量處如附表編號
        一至五、八至十一、十三至十四所示之刑，並定其應執
        行之刑為有期徒刑二十八年，以資懲儆。又依被告所犯
        販賣第一、二級毒品罪之性質，本院認有另為褫奪公權
        之必要，爰依刑法第37條第2 項規定，併予分別宣告如
        附表各編號所示之褫奪公權，並僅就上開褫奪公權中之
        最長期間（即褫奪公權10年部分）執行之。又查被告持
        用之門號0000000000號手機（含SIM卡1枚）、00000000
        00號手機（不含SIM卡1枚）各1支，乃係供被告於如附
        表各編號所示之販賣第一、二級毒品所用，且均係被告
        所有，此經被告於原審供明在卷（參見原審卷第33 0頁
        背面），應依毒品危害防制條例第19條第1項規定，於
        各該次罪名之主文項內分別諭知沒收。至扣案之門號
        0000000000號SIM卡1枚，雖同係供被告於如附表編號十
        一所示之販賣第二級毒品所用，但並非被告所有，此亦
        經被告於原審審理時供述明確（參見原審卷第330頁反
        面），復非屬違禁物，自無從併予宣告沒收。又本件被
        告販賣毒品海洛因、甲基安非他命之所得（分別詳如附
        表各編號所示），爰依毒品危害防制條例第19條第1項
        規定，自應於各該犯行之主文項內分別諭知沒收，且如
        全部或一部不能沒收時，則以被告之財產抵償之。至本
        件自被告住處查扣之殘渣袋1個、電子磅秤2個、塑膠杓
        管2支、吸食器具4支、分裝袋55個、自製分裝袋15個、
        手機（含SIM卡2枚，門號分別為0000000000號、0000
        00 0000號）1支，雖係被告所有，然均乏證據證明與本
        件販賣毒品之犯罪事實有所關聯，自不予宣告沒收。另
        扣案之海洛因2包（合計淨重1.75公克）、甲基安非他
        命1包（驗餘淨重2.1498公克），雖屬違禁物，但係在
        97年4月29日始為警查扣，與被告所為本件之販賣海洛
        因、甲基安非他命之時間已有一段時間差距（約一個半
        月），加以被告本身亦有施用海洛因及甲基安非他命之
        情形，此經被告於偵查中供明在卷（見偵卷第51頁），
        並有本院被告犯罪前科紀錄表1份可參，自難遽認扣案
        之海洛因、甲基安非他命即係供本件販賣海洛因、甲基
        安非他命所用或預備，亦難認與本件販賣該等毒品之犯
        行有所關聯，自不予宣告沒收銷燬，併此敘明。
乙、無罪部分：
  一、公訴意旨略以：被告基於意圖營利之販賣第一級毒品海洛
      因之犯意，以其所有之門號0000000000號手機（含SIM卡1
      枚）作為與陳映池聯絡販賣海洛因之聯絡工具，於雙方以
      上開電話聯絡後，即於如附表編號六、七所示之時間、地
      點，先後二次販賣海洛因給陳映池（販賣金額、數量各如
      附表編號六、七所示）。另基於意圖營利販賣第二級毒品
      甲基安非他命之犯意（訴書均略載為安非他命），以其所
      有之前揭門號手機作為與陳博彥聯絡販賣甲基安非他命之
      聯絡工具，雙方以上開電話聯絡後，即於如附表編號十二
      所示之時間、地點，販賣一次甲基安非他命給陳博彥（販
      賣金額、數量各如附表編號十二所示），因認被告另涉犯
      毒品危害防制條例第四條第一項、第二項之販賣第一級、
      第二級毒品罪嫌。
  二、按犯罪事實應依證據認定之，無證據不得認定犯罪事實；
      又不能證明被告犯罪者，法院應諭知無罪之判決，刑事訴
      訟法第一百五十四條第二項、第三百零一條第一項分別定
      有明文。次按，施用毒品者，其所稱向某人購買之供述，
      須補強證據以擔保其供述之真實性，良以施用毒品者其供
      述之憑信性本不及於一般人，況施用毒品者其供出來源，
      因而破獲者，法律復規定得減輕其刑，其有為偵查機關誘
      導、或為邀輕典而為不實之陳述之可能，其供述之真實性
      自有合理之懷疑，是施用毒品者關於其向某人購買毒品之
      供述，必須補強證據佐證，以擔保其供述之真實性，俾貫
      徹刑事訴訟無罪推定及嚴格證明之基本原則，而茲所謂補
      強證據，指其他有關證明施用毒品者之關於毒品交易之供
      述真實性之相關證據而言，必須與施用毒品者關於毒品交
      易之供述，具有相當程度之關連性，而足使一般人對施用
      毒品者關於毒品交易之供述，並無合理之懷疑存在，而得
      確信其為真實，始足當之（最高法院94年度臺上字第2033
      號裁判要旨參照）。
  三、本件公訴人認被告此部分涉犯販賣第一、二級毒品海洛因
      、甲基安非他命罪嫌，無非係以證人陳映池、陳博彥之證
      述，及證人陳映池、陳博彥持用之行動電話與被告持用之
      0000000000號行動電話之通訊監察譯文，為其主要論據。
      訊據被告堅決否認有前揭公訴意旨所指販賣海洛因及甲基
      安非他命予陳映池、陳博彥之犯行，辯稱：伊否認有與證
      人陳映池、陳博彥有此等通話內容，更未販賣毒品給該證
      人，且上開譯文又無錄音帶可供核對內容是否屬實，並無
      證據能力，實不能作為對被告論罪科刑之依據等語。
  四、經查：
    (一)公訴人所舉被告持用之0000000000號行動電話如附表編號
      六、七、十二所示通訊監察譯文部分，因被告否認該通話
      內容為其所言，且監聽錄音部分，因承辦員警未妥善保管
      ，現已無法尋獲，未能調得乙節，有臺北縣政府警察局板
      橋分局98年5月14日北縣警板刑字第0980018821號函暨所
      附報告影本1份在卷可按（參見原審卷第250、251頁），
      既無通訊監察錄音帶，可供勘驗通訊內容，即無以確認通
      訊監察譯文之真實性，被告復否認其為真實，自不得單憑
      監聽譯文資為判斷之依據。此與前揭業經原審論罪科刑之
      被告販賣第一、二級毒品罪行部分，均有通訊監察譯文完
      整紀錄被告接洽購毒事宜之情形迥然有別，已難遽為相同
      之認定。
    (二)又按證據之證明力，雖委由法官評價，然心證之形成，由
      於經嚴格證明之證據資料之推理作用，通常有賴數個互補
      性之證據始足以形成確信心證，單憑一個證據則較難獲得
      正確之心證，故應認有補強證據之必要性。尤其數罪併罰
      案件，因其所涉及之訴訟客體有數個以上，各個犯罪事實
      均須有補強證據，不得籠統為同一之觀察，逕以一罪之供
      述已有補強證據，即認其他犯罪事實之供述，亦與事實相
      符。查本件卷附被告與證人陳映池、陳博彥其餘各次通訊
      監察譯文（即除附表編號六、七、十二所示部分外），固
      足佐證被告與上開證人交易海洛因、甲基安非他命之情，
      並據原審予以論罪科刑，惟揆諸前開說明，上開通訊監察
      譯文並不得資為證人陳映池、陳博彥指證被告另於附表編
      號六、七、十二所示販賣第一、二級毒品犯行之補強證據
      。此部分之事實，除證人即施用毒品者陳映池、陳博彥片
      面指證外，別無其他證據足以佐認證人之陳述如何與事實
      相符，且證人陳博彥於原審作證時，復否認有如譯文所載
      向被告購買甲基安非他命毒品之行為，則證人陳映池、陳
      博彥證述內容之真實性容有疑慮，自難遽為不利被告之認
      定。公訴人僅憑證人之指證，認被告有此部分販賣第一級
      、第二級毒品之情事，其舉證尚有未足，無從認定為真實
      。
    (三)此外，復查無其他積極證據足以證明被告有公訴意旨所指
      之犯行，自屬不能證明被告犯罪。原審不察，遽為被告此
      部分有罪之判決，自有未洽。被告上訴執以指摘原判決此
      部分不當，為有理由，應由本院將原判決附表編號六、七
      、十二暨定應執行刑部分予以撤銷，並諭知此部分被訴之
      三罪為無罪之判決。
據上論斷，應依刑事訴訟法第369 條第1 項前段、第364 條、第
299條第1項前段、第301條第1項，修正前毒品危害防制條例第4
條第1項、第2項、第19條第1項，刑法第11條、第2條第1項前段
、第47條第1項、第59條、第37條第2項、第51條第5款、第8款、
第9款，判決如主文。
本案經檢察官吳春麗到庭執行職務。
中    華    民    國    98    年    11    月     3    日
                  刑事第十八庭審判長法  官  吳鴻章
                                    法  官  曾淑華
                                    法  官  汪梅芬
以上正本證明與原本無異。
如不服本判決，應於收受送達後10日內向本院提出上訴書狀，其
未敘述上訴之理由者並得於提起上訴後10日內向本院補提理由書
（均須按他造當事人之人數附繕本）「切勿逕送上級法院」。
                                    書記官  劉寶鈴
中    華    民    國    98    年    11    月    3     日
附錄本判決論罪科刑之法條：
毒品危害防制條例第4 條
    製造、運輸、販賣第一級毒品者，處死刑或無期徒刑；處無
    期徒刑者，得併科新臺幣一千萬元以下罰金。
    製造、運輸、販賣第二級毒品者，處無期徒刑或七年以上有
    期徒刑，得併科新臺幣七百萬元以下罰金。
    製造、運輸、販賣第三級毒品者，處五年以上有期徒刑，得
    併科新臺幣五百萬元以下罰金。
    製造、運輸、販賣第四級毒品者，處三年以上十年以下有期
    徒刑，得併科新臺幣三百萬元以下罰金。
    製造、運輸、販賣專供製造或施用毒品之器具者，處一年以
    上七年以下有期徒刑，得併科新臺幣一百萬元以下罰金。
    前五項之未遂犯罰之。
┌─────────────────────────────────────┐
│附表                                                                      │
├──┬──────────────────┬──────┬────────┤
│編號│犯罪事實                            │罪名        │宣告刑、減得之刑│
│    │                                    │            │                │
├──┼──────────────────┼──────┼────────┤
│一  │被告於民國96年12月24日下午5時15分許 │販賣第一級毒│有期徒刑16年，褫│
│    │與陳映池電話聯絡後未久之同日某時（被│品          │奪公權10年，扣案│
│    │告所使用之手機門號為0000000000），在│            │之門號0000000000│
│    │臺北縣中和市○○路附近，販賣海洛因1 │            │號手機壹支（含  │
│    │包給陳映池（數量不詳，但應屬量微，販│            │SIM卡1枚）沒收，│
│    │賣金額則為新台幣2千元）。           │            │；販賣第一級毒品│
│    │                                    │            │所得之新台幣2千 │
│    │                                    │            │元沒收之，如全部│
│    │                                    │            │或一部不能沒收時│
│    │                                    │            │，以其財產抵償之│
│    │                                    │            │。              │
├──┼──────────────────┼──────┼────────┤
│二  │被告於民國96年12月30日下午4時35分許 │販賣第一級毒│有期徒刑16年，褫│
│    │與陳映池電話聯絡後未久之同日某時（被│品          │奪公權10年，扣案│
│    │告所使用之手機門號為0000000000），在│            │之門號0000000000│
│    │臺北縣中和市○○路附近，販賣海洛因1 │            │號手機壹支（含  │
│    │包給陳映池（數量不詳，但應屬量微，販│            │SIM卡1枚）沒收，│
│    │賣金額則為新台幣1千5百元）。        │            │；販賣第一級毒品│
│    │                                    │            │所得之新台幣1千 │
│    │                                    │            │5百元沒收之，如 │
│    │                                    │            │全部或一部不能沒│
│    │                                    │            │收時，以其財產抵│
│    │                                    │            │償之。          │
├──┼──────────────────┼──────┼────────┤
│三  │被告於民國97年1月5日下午6時43分許與 │販賣第一級毒│有期徒刑16年，褫│
│    │陳映池電話聯絡後未久之同日某時（被告│品          │奪公權10年，扣案│
│    │所使用之手機門號為0000000000），在臺│            │之門號0000000000│
│    │北縣中和市○○路附近，販賣海洛因1包 │            │號手機壹支（含  │
│    │給陳映池（數量不詳，但應屬量微，販賣│            │SIM卡1枚）沒收，│
│    │金額則為新台幣1千元）。             │            │；販賣第一級毒品│
│    │                                    │            │所得之新台幣1千 │
│    │                                    │            │元沒收之，如全部│
│    │                                    │            │或一部不能沒收時│
│    │                                    │            │，以其財產抵償之│
│    │                                    │            │。              │
├──┼──────────────────┼──────┼────────┤
│四  │被告於民國97年1月12日下午6時48分許、│販賣第一級毒│有期徒刑16年，褫│
│    │下午6時49分許、下午7時39分許與陳映池│品          │奪公權10年，扣案│
│    │電話聯絡後未久之同日某時（被告所使用│            │之門號0000000000│
│    │之手機門號為0000000000），在臺北縣中│            │號手機壹支（含  │
│    │和市○○路附近，販賣海洛因1包給陳映 │            │SIM卡1枚）沒收，│
│    │池（數量不詳，但應屬量微，販賣金額則│            │；販賣第一級毒品│
│    │為新台幣1千5百元）。                │            │所得之新台幣1千 │
│    │                                    │            │5百元沒收之，如 │
│    │                                    │            │全部或一部不能沒│
│    │                                    │            │收時，以其財產抵│
│    │                                    │            │償之。          │
├──┼──────────────────┼──────┼────────┤
│五  │被告於民國97年1月25日上午11時34分許 │販賣第一級毒│有期徒刑16年，褫│
│    │、中午12時19分許、中午12時43分許、中│品          │奪公權10年，扣案│
│    │午12時45分許與陳映池電話聯絡後未久之│            │之門號0000000000│
│    │同日某時（被告所使用之手機門號為    │            │號手機壹支（含  │
│    │0000000000），在臺北縣中和市○○路附│            │SIM卡1枚）沒收，│
│    │近，販賣海洛因1包給陳映池（數量不詳 │            │；販賣第一級毒品│
│    │，但應屬量微，販賣金額則為新台幣3千 │            │所得之新台幣3千 │
│    │元）。                              │            │元沒收之，如全部│
│    │                                    │            │或一部不能沒收時│
│    │                                    │            │，以其財產抵償之│
│    │                                    │            │。              │
├──┼──────────────────┼──────┼────────┤
│六  │被告於民國96年12月至97年3月間之某日 │販賣第一級毒│無罪。          │
│    │與陳映池電話聯絡後未久之同日某時（被│品罪嫌      │                │
│    │告所使用之手機門號為0000000000），在│            │                │
│    │臺北縣中和市○○路全家便利商店附近，│            │                │
│    │販賣海洛因1包給陳映池（數量不詳，但 │            │                │
│    │應屬量微，販賣金額則為新台幣2千元） │            │                │
│    │。                                  │            │                │
├──┼──────────────────┼──────┼────────┤
│七  │被告於民國96年12月至97年3月間某日（ │販賣第一級毒│無罪。          │
│    │非編號八所示日期）與陳映池電話聯絡後│品罪嫌      │                │
│    │未久之同日某時（被告所使用之手機門號│            │                │
│    │為0000000000），在臺北縣中和市○○路│            │                │
│    │附近，販賣海洛因1包給陳映池（數量不 │            │                │
│    │詳，但應屬量微，販賣金額則為新台幣1 │            │                │
│    │千5 百元）。                        │            │                │
├──┼──────────────────┼──────┼────────┤
│八  │被告於民國97年3月9日上午10時12分許、│販賣第一級毒│有期徒刑16年，褫│
│    │上午10時43分許與陳映池電話聯絡後未久│品          │奪公權10年，扣案│
│    │之同日某時（被告所使用之手機門號為  │            │之門號0000000000│
│    │0000000000），在臺北縣中和市○○路怡│            │號手機壹支（含  │
│    │和醫院附近，販賣海洛因1包給陳映池（ │            │SIM卡1枚）沒收，│
│    │數量不詳，但應屬量微，販賣金額則為新│            │；販賣第一級毒品│
│    │台幣3千元）。                       │            │所得之新台幣3千 │
│    │                                    │            │元沒收之，如全部│
│    │                                    │            │或一部不能沒收時│
│    │                                    │            │，以其財產抵償之│
│    │                                    │            │。              │
├──┼──────────────────┼──────┼────────┤
│九  │被告於民國97年1 月4 日下午2 時38分許│販賣第二級毒│有期徒刑8年，褫 │
│    │與陳旺財電話聯絡後未久之同日某時（被│品          │奪公權5年，扣案 │
│    │告所使用之手機門號為0000000000），在│            │之門號0000000000│
│    │陳旺財位於臺北縣中和市○○路131號4樓│            │號手機壹支（含  │
│    │住處樓下，販賣甲基安非他命1包給陳旺 │            │SIM卡1枚）沒收，│
│    │財（數量不詳，但應屬量微，販賣金額則│            │；販賣第二級毒品│
│    │為新台幣1千5百元）。                │            │所得之新台幣1千5│
│    │                                    │            │百元沒收之，如全│
│    │                                    │            │部或一部不能沒收│
│    │                                    │            │時，以其財產抵償│
│    │                                    │            │之。            │
├──┼──────────────────┼──────┼────────┤
│十  │被告於民國97年3月9日下午3時27分許、 │販賣第二級毒│有期徒刑8年，褫 │
│    │下午4時48分許與陳旺財電話聯絡後未久 │品          │奪公權5年，扣案 │
│    │之同日某時（被告所使用之手機門號為  │            │之門號0000000000│
│    │0000000000），在陳旺財前揭住處樓下，│            │號手機壹支（含  │
│    │販賣甲基安非他命1包給陳旺財（數量不 │            │SIM卡1枚）沒收，│
│    │詳，但應屬量微，販賣金額則為新台幣1 │            │；販賣第二級毒品│
│    │千元）。                            │            │所得之新台幣1千 │
│    │                                    │            │元沒收之，如全部│
│    │                                    │            │或一部不能沒收時│
│    │                                    │            │，以其財產抵償之│
│    │                                    │            │。              │
├──┼──────────────────┼──────┼────────┤
│十一│被告於民國97年3月12日下午4時28分、下│販賣第二級毒│有期徒刑8年，褫 │
│    │午4時39分許與羅啟鴻電話聯絡後未久之 │品          │奪公權5年，扣案 │
│    │同日某時（被告所使用之手機門號為    │            │之門號0000000000│
│    │0000000000），在其臺北縣中和市○○路│            │號手機壹支（不含│
│    │305巷5弄24號2樓住處門口，販賣甲基安 │            │SIM卡）沒收；販 │
│    │非他命1包給羅啟鴻（數量約為1公克，販│            │賣第二級毒品所得│
│    │賣金額則為新台幣3千元）。           │            │之新台幣3千元沒 │
│    │                                    │            │收之，如全部或一│
│    │                                    │            │部不能沒收時，以│
│    │                                    │            │其財產抵償之。  │
├──┼──────────────────┼──────┼────────┤
│十二│被告於民國97年1月至2月間某日與陳博彥│販賣第二級毒│無罪。          │
│    │電話聯絡後未久之同日某時（被告所使用│品罪嫌      │                │
│    │之手機門號為0000000000），在其臺北縣│            │                │
│    │中和市○○路305巷5弄24號2樓住處門口 │            │                │
│    │或附近，販賣甲基安非他命1包給陳博彥 │            │                │
│    │（數量約為1公克，販賣金額則為新台幣3│            │                │
│    │千5百元）。                         │            │                │
├──┼──────────────────┼──────┼────────┤
│十三│被告於民國97年2月15日晚上10時39分許 │販賣第二級毒│有期徒刑8年，褫 │
│    │與陳博彥電話聯絡後未久之同日某時（被│品          │奪公權5年，扣案 │
│    │告所使用之手機門號為0000000000），在│            │之門號0000000000│
│    │其臺北縣中和市○○路305巷5弄24號2樓 │            │號手機壹支（含  │
│    │住處門口或附近，販賣甲基安非他命1包 │            │SIM卡1枚）沒收；│
│    │給陳博彥（數量不詳，但應屬量微，販賣│            │販賣第二級毒品所│
│    │金額則為新台幣1千元）。             │            │得之新台幣1千元 │
│    │                                    │            │沒收之，如全部或│
│    │                                    │            │一部不能沒收時，│
│    │                                    │            │以其財產抵償之。│
├──┼──────────────────┼──────┼────────┤
│十四│被告於民國97年2月18日上午8時48分許、│販賣第二級毒│有期徒刑8年，褫 │
│    │上午9時2分許與陳博彥電話聯絡後未久之│品          │奪公權5年，扣案 │
│    │同日某時（被告所使用之手機門號為    │            │之門號0000000000│
│    │0000000000），在其臺北縣中和市○○路│            │號手機壹支（含  │
│    │305巷5弄24號2樓住處門口或附近，販賣 │            │SIM卡1枚）沒收；│
│    │甲基安非他命1包給陳博彥（數量不詳， │            │販賣第二級毒品所│
│    │但應屬量微，販賣金額則為新台幣1千元 │            │得之新台幣1千元 │
│    │）。                                │            │沒收之，如全部或│
│    │                                    │            │一部不能沒收時，│
│    │                                    │            │以其財產抵償之。│
└──┴──────────────────┴──────┴────────┘


司法院資訊處製作；財團法人民間司法改革基金會備份。
